【裁判字號】    92,自,174
【裁判日期】    921120
【裁判案由】    詐欺
【裁判全文】
臺灣臺北地方法院刑事裁定                          九十二年度自字第一七四號
    自  訴  人  甲○○  男  四.
    代  理  人  趙  珩  男  五.
    被      告  乙○○  男  六.
右列被告因詐欺案件，經自訴人提起自訴，本院裁定如左：
    主  文
自訴駁回。
    理  由
一、按法院或受命法官於自訴案件第一次審判期日前訊問及調查結果，如認為案件有
    刑事訴訟法第二百五十二條至第二百五十四條之情形者，得以裁定駁回其自訴，
    業據刑事訴訟法第三百二十六條第三項定有明文。
二、本件自訴意旨略以：自訴人甲○○與被告乙○○及同案被告即其子丙○○（俟到
    案後另行審結）原為朋友關係，而同案被告丙○○於民國八十八年二、三月間在
    臺北縣市各錢莊當鋪借款數十萬元無力償還，以致遭人追緝，被告乙○○乃至自
    訴人住處向自訴人借款新臺幣（下同）五十萬元，並簽發票載發票日均為民國八
    十八年十二月三十一日，且金額各為二十萬元及三十萬元整之支票二張以供擔保
    。未料支票到期後，經自訴人提示銀行交換遭退票，自訴人始知被告乙○○之銀
    行支存帳戶早已於八十八年八、九月間停止使用。嗣後，自訴人要求被告乙○○
    處理，被告乙○○均置之不理，不願償還借款，因認被告乙○○顯涉犯刑法第三
    百三十九條第一項之詐欺取財罪而提起自訴云云。
三、按犯罪事實應依證據認定之，無證據不得推定其犯罪事實，刑事訴訟法第一百五
    十四條定有明文。又認定不利於被告之事實，須依積極證據，茍積極證據不足為
    不利於被告事實之認定時，即應為有利於被告之認定。然而為訴訟上之證明，須
    通常一般之人均不致有所懷疑，而得確信其為真實之程度者，始得據為有罪之認
    定，倘其證明尚未達到此一程度，而無合理之懷疑存在時，自不能以推測或擬制
    之方法，以為有罪裁判之基礎，最高法院著有三十年上字第八一六號、二十九年
    上字第三一０五號、七十六年台上字第四九八六號、四十年台上字第八六號等判
    例可資參照。次按刑法第三百三十九條第一項詐欺取財罪之成立，以意圖為自己
    或第三人不法之所有，以詐術使人將本人或第三人之物交付為要件，所謂以詐術
    使人交付，必須被詐欺人因其詐術而陷於錯誤，若其所用方法，不能認為詐術，
    亦不致使人陷於錯誤，即不構成該罪。
四、訊據被告乙○○雖坦承曾於前揭時地提供支票二紙以供同案被告丙○○向自訴人
    借款之擔保，但堅決否認有何詐欺取財情事，並辯稱：伊不認識自訴人，係丙○
    ○拿支票去向自訴人借錢，自訴人係經營地下錢莊，自訴人一開始說欠幾十萬元
    ，隔沒幾天就說已經累積到八十幾萬元，是因為自訴人後來告訴伊還要再開四十
    二張票，伊不願再開票，所以才去終結支票帳戶。本院經查：自訴人自承與同案
    被告丙○○為認識十餘年之友人，且同案被告丙○○在自訴人所經營之車行上班
    一年多，自訴人並曾多次幫同案被告丙○○處理過向地下錢莊借錢的事（見本院
    卷第九七、九八頁），且參酌自訴人及自訴代理人於本院歷次庭訊均供稱被告乙
    ○○及同案被告丙○○於八十八年二、三月間遭地下錢莊逼債等情屬實（見本院
    卷第一一、九八頁），則自訴人於八十八年二、三月間借款予同案被告丙○○時
    ，對其在外積欠地下錢莊大筆債務無法清償之狀況，自係知之甚詳，復再審酌自
    訴人就借貸經過業已供稱：伊借錢每月收利息三分等語綦詳（見本院卷第九八頁
    ），從而自訴人既明知被告乙○○及同案被告丙○○於借貸當時即已資力不佳，
    則自訴人於借貸款項予被告乙○○及同案被告丙○○以為收取利息之前，必已就
    被告乙○○及同案被告丙○○之還款能力為審慎評估，故尚難以事後未能依約還
    款，遽以推論被告乙○○有何施用詐術犯行；次查，被告乙○○之支票存款帳戶
    係於八十八年十月三十日自行結清終止之事實，有合作金庫大稻埕分行九十二年
    六月三日第０九二０００二九二二號函在卷可稽（見本院卷第二十頁），則被告
    乙○○之支票存款帳戶於向自訴人借款後既無連續退票而致拒絕往來情事，且自
    訴人對被告乙○○之財務狀況原即知之甚詳等情業如前述，從而尚難僅因被告乙
    ○○結清帳戶即認於借款之初有何不法所有意圖；再查，自訴人雖另指訴：被告
    乙○○向伊借款時曾告知有房子、有支票，還在圓環開一間店，伊因為相信被告
    乙○○有償還能力，所以才借錢，結果到了償還日，被告乙○○將房子過戶，帳
    戶也結清，伊覺得被欺騙云云，惟自訴人前揭指訴均未能提出任何證據以實其說
    ，復為被告乙○○所否認，是亦難認被告乙○○確有以擁有房屋及開店為施用詐
    術之手段。綜上所論，自訴人空言指訴被告乙○○詐欺而無法提出積極證據以茲
    證明被告乙○○確有詐欺不法情事，且自訴人於借款之前即已知悉被告乙○○與
    同案被告丙○○在外積欠大量債務資力不佳，是亦難認自訴人確有陷於錯誤而交
    付財物，故本件純屬民事糾葛，尚難以刑法詐欺取財罪相繩，從而本件核有刑事
    訴訟法第二百五十二條第十款之情形，本院自得依首揭法條規定，駁回自訴人之
    自訴。
據上論斷，應依刑事訴訟法第三百二十六條第三項、第二百五十二條第十款，裁定如
主文。
中      華      民      國      九十二      年    十一    月    二十    日
                                      臺灣臺北地方法院刑事第十庭
                                            審判長法  官  廖紋妤
                                                  法  官  蔡世祺
                                                  法  官  劉煌基
右正本證明與原本無異
如不服本裁定應於送達後五日內向本院提出抗告狀
                                                  書記官  林妙穗
中      華      民      國      九十二      年    十一    月    二十    日


司法院資訊處製作；財團法人民間司法改革基金會備份。
